【裁判字號】    97,易,1947
【裁判日期】    970725
【裁判案由】    毒品危害防制條例
【裁判全文】
臺灣臺北地方法院刑事判決            97年度易字第1947號
公  訴  人  臺灣臺北地方法院檢察署檢察官
被      告  甲○○
上列被告因毒品危害防制條例案件，經檢察官提起公訴（九十七
年度毒偵字第一一九號），嗣被告於準備程序中就被訴事實為有
罪之陳述，經告以簡式審判之旨，並聽取當事人之意見後，經本
院裁定以簡式審判程序審理，判決如下：
    主  文
甲○○施用第二級毒品，處有期徒刑參月，如易科罰金，以新臺
幣壹仟元折算壹日。扣案之第二級毒品甲基安非他命貳包（驗餘
總淨重貳點零肆柒公克）均沒收銷燬之；吸食器具壹組沒收。
    事  實
一、甲○○前於民國九十五年因施用毒品案件，經交付觀察勒戒
    後，因無施用毒品傾向，於九十六年四月三十日執行完畢，
    由臺灣臺北地方法院檢察署檢察官於九十六年四月十七日以
    九十五年度毒偵字第二九四一號不起訴處分確定。詎仍不知
    悔改，於前次觀察勒戒執行完畢釋放後，於五年內復基於施
    用第二級毒品之犯意，於九十六年十二月十八日，在其臺北
    市○○○路○段五三一巷四一號一樓居所施用第二級毒品甲
    基安非他命一次。嗣於九十六年十二月十九日下午十一時十
    五分，為警持本院核發之搜索票前去上址查獲，並當場扣得
    甲○○所有之第二級毒品甲基安非他命二小包（驗餘總淨重
    二點０四七公克）及安非他命吸食器一組，始悉上情。
二、案經海岸巡防總局北部地區巡防局報告臺灣臺北地方法院檢
    察署檢察官偵查起訴，甲○○於準備程序中就被訴事實為有
    罪之陳述，經本院裁定以簡式審判程序審理。
    理  由
一、上開施用第二級毒品之犯罪事實，業據被告甲○○於警詢、
    偵查中、本院審理時均坦承不諱，並有瑞芳醫事檢驗所尿液
    藥物偵測報告及行政院衛生署藥品管理局鑑定書分別在卷可
    稽（見偵卷五五、五六頁），且有第二級毒品甲基安非他命
    （驗餘總淨重二點０四七公克）及施用毒品之吸食器一組等
    物扣案可證，堪認被告前開任意性自白確與事實相符。
二、又按民國九十二年七月九日新修正之毒品危害防制條例刪除
    二犯及三犯之規定，一改修法前繁雜之處遇程序，僅將施用
    毒品者簡化區分為初犯、再犯，並認施用毒品者係屬病患性
    犯人，以觀察、勒戒戒除其身癮，並以強制戒治去除其心癮
    。經觀察、勒戒或強制戒治執行完畢釋放後，若係五年後再
    犯該條例第十條施用毒品罪者，與同條例第二十條第一項、
    第二項關於「初犯」之處理方式相同，檢察官應先聲請法院
    裁定令被告入勒戒處所觀察、勒戒，並視有無繼續施用毒品
    傾向，決定應予釋放、為不起訴之處分，或應聲請法院裁定
    令入勒戒處所強制戒治；若係五年內「再犯」同條例第十條
    施用毒品罪者，依同條例第二十三條第二項規定，檢察官則
    應依法追訴。觀諸該條例第二十條第三項之修正理由：「觀
    察、勒戒或強制戒治五年後再犯者，顯見前所實施之觀察、
    勒戒或強制戒治已足以遮斷其施用毒品之癮，為期自新及協
    助其戒除毒癮，對此五年後再犯者，爰明定仍適用初犯之規
    定，先經觀察、勒戒、強制戒治之程序。」及同條例第二十
    三條第二項之修正理由：「為配合簡化施用毒品犯之刑事處
    遇程序，並鑑於經觀察、勒戒或強制戒治執行完畢釋放後五
    年內再犯者，其再犯率甚高，原據以實施之觀察、勒戒及強
    制戒治既已無法收其實效，自應施以刑事處遇。」顯然如施
    用毒品者係前經觀察、勒戒或強制戒治等治療程序執行完畢
    五年後，始再施用毒品之「初犯」，因前所執行之觀察、勒
    戒或強制戒治已足收戒除毒癮之效，自應重新執行觀察、勒
    戒或強制戒治等治療程序，並於治療程序執行完畢後，由檢
    察官為不起訴處分，毋庸對之追訴處罰；反之，在「再犯」
    之情形，因其先前所為治療程序顯未能收戒斷毒癮之效，且
    考量施用毒品者之再犯率偏高，乃簡化其刑事處遇程序，而
    逕予追訴處罰，不再施以治療程序。參酌上開立法理由，修
    正毒品危害防制條例就施用毒品者，祇於「初犯」及「五年
    後再犯」二種情形，有其追訴條件之限制，即須於初犯經觀
    察、勒戒或強制戒治釋放後，五年內均無施用毒品之行為，
    始能認其前所實施之觀察、勒戒或強制戒治已足遮斷毒癮，
    而得於五年後再犯時，再予適用初犯之規定，重行觀察、勒
    戒等程序。倘五年內已經再犯，被依法追訴處罰，縱其第三
    次（或第三次以上）施用毒品之時間在初犯釋放五年以後，
    即與「五年後再犯」之情形有別，且因已於「五年內再犯」
    ，顯見其再犯率甚高，原實施觀察、勒戒或強制戒治，已無
    法收其實效，而無五年戒斷期之存在，自無再經觀察、勒戒
    及強制戒治之必要，應由檢察官逕行起訴，始符新法修正之
    本旨（最高法院九十五年度臺非字第五十九號、第六十五號
    判決意旨參照）。查被告本件施用毒品犯行非屬「初犯」及
    「五年後再犯」之情形，依上開說明，自應依法論科。綜上
    所述，本件事證明確，被告施用第二級毒品犯行洵堪認定，
    應依法論科。
三、按甲基安非他命係毒品危害防制條例第二條第二項第二款所
    明定之第二級毒品，不得非法持有、施用。核被告所為，係
    犯毒品危害防制條例第十條第二項之施用第二級毒品罪。又
    被告施用第二級毒品前後持有第二級毒品之行為，為施用之
    高度行為所吸收，不另論罪。爰審酌被告已曾因施用毒品案
    件，接受觀察勒戒之保安處分，素行不佳，惟念其於本次犯
    後坦承犯行，犯後態度尚稱良好及施用次數僅為一次等一切
    情狀，量處如主文所示之刑，並諭知易科罰金折算之標準，
    以示懲儆。末查，扣案之甲基安非他命二小包（驗餘總淨重
    二點０四七公克），係屬第二級毒品而為違禁物，併依毒品
    危害防制條例第十八條第一項前段規定宣告沒收銷燬之；扣
    案之安非他命吸食器壹組，為被告犯本案所用之物，且為被
    告所有，業據被告供明筆錄在卷，爰依刑法第三十八條第一
    項第二款宣告沒收之。
據上論斷，應依刑事訴訟法第二百七十三條之一第一項、第二百
九十九條第一項前段，毒品危害防制條例第十條第二項、第十八
項第一項前段，刑法第十一條、第四十一條第一項、第三十八條
第一項第二款，判決如主文。
本案經檢察官郭瑜芳到庭執行職務
中    華    民    國    97    年    7     月    25    日
                            刑事第二庭法  官  劉煌基
上正本證明與原本無異。
如不服本判決，應於判決送達後10日內向本院提出上訴狀 (應抄
附繕本)。
                                      書記官  周小玲
中    華    民    國    97    年    7     月    31    日
毒品危害防制條例第10條
施用第一級毒品者，處 6 月以上 5 年以下有期徒刑。
施用第二級毒品者，處 3 年以下有期徒刑。


司法院資訊處製作；財團法人民間司法改革基金會備份。
